【裁判字號】    99,審訴,3537
【裁判日期】    991125
【裁判案由】    毒品危害防制條例
【裁判全文】
臺灣高雄地方法院刑事判決            99年度審訴字第3537號
公  訴  人  臺灣高雄地方法院檢察署檢察官
被      告  蔣豪霖
上列被告因毒品危害防制條例案件，經檢察官提起公訴（99年度
毒偵字第5490號），被告於準備程序進行中就被訴事實為有罪之
陳述，經本院告知簡式審判程序之旨，並聽取被告與公訴人之意
見後，裁定依簡式審判程序審理，判決如下：
    主  文
蔣豪霖施用第一級毒品，累犯，處有期徒刑拾月，扣案之塑膠鏟
子壹支、殘渣袋壹個，均沒收銷燬之，扣案之電子磅秤壹台、空
夾鏈袋壹包，均沒收；又施用第二級毒品，累犯，處有期徒刑伍
月，扣案之第二級毒品甲基安非他命壹包（含包裝袋，驗後淨重
零點零伍捌公克）沒收銷燬之，扣案之玻璃球吸食器壹個、電子
磅秤壹台、空夾鏈袋壹包，均沒收。應執行有期徒刑壹年貳月，
扣案之塑膠鏟子壹支、殘渣袋壹個、第二級毒品甲基安非他命壹
包（含包裝袋，驗後淨重零點零伍捌公克），均沒收銷燬之，扣
案之電子磅秤壹台、空夾鏈袋壹包、玻璃球吸食器壹個，均沒收
。
    事  實
一、蔣豪霖於民國91年間，因施用毒品案件，經本院以91年度毒
    聲字第3121號裁定送觀察、勒戒後，認有繼續施用毒品傾向
    ，再經本院以91年度毒聲字第4536號裁定令入戒治處所施以
    強制戒治，復經本院以91年度毒聲字第8235號裁定停止戒治
    ，所餘戒治期間付保護管束，於92年7 月30日保護管束期滿
    ，停止執行之處分未經撤銷視為執行完畢，並經臺灣高雄地
    方法院檢察署檢察官以92年度戒毒偵字第735 號不起訴處分
    確定。蔣豪霖於前開戒治執行完畢釋放後5 年內之97年間，
    復因施用毒品案件，經本院以97年度審訴字第432 號判處有
    期徒刑8 月、4 月，上開各罪嗣經合併定應執行有期徒刑10
    月確定，於98年5 月20日縮刑期滿執行完畢。詎蔣豪霖猶不
    知悛悔，復分別基於施用第一級毒品海洛因及第二級毒品甲
    基安非他命之犯意，於99年7 月22日上午5 時許，在高雄市
    ○○區○○路上之自用小客車內，先以捲菸之方式，施用第
    一級毒品海洛因1 次；又以將甲基安非他命置入玻璃球加熱
    燒烤吸食方式，施用第二級毒品甲基安非他命1 次。嗣於同
    日上午11時20分許，為警持搜索票在高雄市○○區○○路43
    巷1 號5 樓查獲，並扣得第二級毒品甲基安非他命1 包（驗
    後淨重0.058 公克）、玻璃球吸食器1 個、塑膠鏟子1 支、
    電子磅秤1 台、空夾鏈袋1 包，及含第一級毒品海洛因之殘
    渣袋1 個，再經其同意採取尿液送驗後，呈甲基安非他命、
    可待因及嗎啡陽性反應。
二、案經高雄市政府警察局刑事警察大隊移送臺灣高雄地方法院
    檢察署檢察官偵查起訴。
    理  由
一、本件被告蔣豪霖所犯係死刑、無期徒刑、最輕本刑為3 年以
    上有期徒刑以外之罪，其於準備程序進行中，就被訴事實為
    有罪之陳述，經受命法官告知簡式審判程序之旨，並聽取當
    事人之意見後，本院合議庭認無不得或不宜改依簡式審判程
    序進行之情形，爰依刑事訴訟法第273 條之1 第1 項規定，
    裁定本件由受命法官獨任進行簡式審判程序。又本件卷內之
    證據資料，依同法第273 條之2 規定，不受同法第159 條第
    1 項關於傳聞法則規定之限制，依法均有證據能力，合先敘
    明。
二、上揭事實，業據被告於本院審理中坦承不諱，並有高雄市立
    凱旋醫院99年8 月27日濫用藥物尿液檢驗報告（檢體編號：
    L16-096 ）（偵卷第8 頁）、高雄市政府警察局刑警大隊偵
    六隊偵辦毒品案尿液採證代碼對照表（尿液代碼：L16-096
    ）（偵卷第9 頁）、高雄市政府警察局刑警大隊搜索扣押筆
    錄（警卷第9 至11頁）、高雄市政府警察局刑警大隊扣押物
    品目錄表（警卷第12頁）等證據在卷可稽。而扣案第二級毒
    品甲基安非他命1 包（驗後淨重0.058 公克），經送驗後，
    結果確實含有第二級毒品甲基安非他命之成分，此亦有卷附
    高雄醫學大學附設中和紀念醫院檢驗報告1 紙（本院卷第17
    頁）可按，足認被告前開任意性之自白與事實相符，得作為
    被告有罪之證據。又被告曾受如事實欄所載之觀察、勒戒及
    強制戒治處分執行完畢後5 年內，再犯施用毒品罪而經依法
    追訴處罰完畢等事實，亦有卷附本院院內索引卡紀錄表、臺
    灣高等法院被告前案紀錄表各1 份在卷可按。按毒品危害防
    制條例第20條、第23條於93年1 月9 日修正施行後，將施用
    毒品之刑事處遇程序，區分為「初犯」及「五年內再犯」、
    「五年後再犯」3 種，其立法理由謂：「初犯」經觀察、勒
    戒或強制戒治執行完畢釋放後，「五年內再犯」者，因其再
    犯率甚高，原實施之觀察、勒戒及強制戒治既已無法收其實
    效，爰依法追訴或裁定交付審理。至於經觀察、勒戒或強制
    戒治執行完畢釋放後，「五年後再犯」者，前所實施之觀察
    、勒戒或強制戒治已足以遮斷其施用毒品之毒癮，為期自新
    及協助其斷除毒癮，仍適用「初犯」規定，先經觀察、勒戒
    或強制戒治之程序。從而依修正後之規定，僅限於「初犯」
    及「五年後再犯」二種情形，始應先經觀察、勒戒或強制戒
    治程序。倘被告於5 年內已再犯，經依法追訴處罰，縱其第
    3 次再度施用毒品之時間，在初犯經觀察、勒戒或強制戒治
    執行完畢釋放5 年以後，已不合於「五年後再犯」之規定，
    且因已於「五年內再犯」，顯見其再犯率甚高，原實施觀察
    、勒戒或強制戒治，已無法收其實效，即應依該條例第10條
    處罰（最高法院95年第7 次刑事庭會議決議參照）。從而，
    被告於前開初犯觀察、勒戒及強制戒治處分執行完畢釋放後
    「五年內再犯」施用毒品罪，並經依法追訴處罰執行完畢，
    而本件被告再度施用毒品犯行，已不合於「五年後再犯」之
    規定，揆諸前揭說明即應依毒品危害防制條例第10條加以處
    罰。從而，本件事證明確，被告犯行洵堪認定，應依法論科
    。
三、核被告所為，係犯毒品危害防制條例第10條第1 項之施用第
    一級毒品罪、同條例第10條第2 項之施用第二級毒品罪。被
    告為施用而持有第一、二級毒品之低度行為，為施用第一、
    二級毒品之高度行為所吸收，不另論罪。被告就上開犯行，
    犯意各別，行為互殊，應予分論併罰。又被告有如事實欄所
    記載論罪科刑執行完畢之紀錄，有上開被告前案紀錄表附卷
    可考，其於有期徒刑執行完畢後，5 年內故意再犯本件有期
    徒刑以上之2 罪，均為累犯，應各依刑法第47條第1 項規定
    ，加重其刑。爰審酌被告前因施用毒品案件，迭經觀察、勒
    戒、強制戒治及法院科刑判決後，竟再為本件犯行，足見其
    惡習已深，且戒絕毒癮之意志不堅，未能體悟施用毒品對自
    己、家人造成之傷害及社會之負擔，自屬可議；參以被告犯
    後坦承犯行，且施用毒品本質上係屬戕害自身健康之行為，
    尚未直接危害他人，反社會性程度應屬較低，及其施用毒品
    之前科紀錄非少、智識程度為高中畢業，現從事汽車修理，
    每月收入約新臺幣3 萬元等一切情狀，分別量處如主文所示
    之刑，並依刑法第51條第5 款規定，定其應執行之刑，以資
    懲儆。扣案第二級毒品甲基安非他命1 包（驗後淨重0.058
    公克），經送驗後，確實含有第二級毒品甲基安非他命之成
    分，已如前述，而包裝袋與其上殘留之毒品，均已難以分析
    剝離，俱應依毒品危害防制條例第18條第1 項前段規定，不
    問屬於犯人與否，併宣告沒收銷燬之，至於送鑑耗損之部分
    ，既已滅失，自無庸再予宣告沒收銷燬之必要。又其餘扣案
    物經送驗後，其中已使用之殘渣袋1 個、塑膠鏟子1 支，其
    上均殘留有第一級毒品海洛因之成分，有高雄醫學大學附設
    中和紀念醫院檢驗報告2 紙（本院卷第19、20頁）附卷可參
    ，是足認上開殘渣袋1 個、塑膠鏟子1 支均殘留有第一級毒
    品海洛因之成分無疑，且因與毒品難以析離，應均視同毒品
    ，而依毒品危害防制條例第18條第1 項前段規定，不問屬於
    犯人與否，宣告沒收銷燬之。至扣案未使用之玻璃球吸食器
    1 個、空夾鏈袋1 包、電子磅秤1 台，業據被告自承為其所
    有，且玻璃球吸食器1 個係被告預備施用第二級毒品甲基安
    非他命所用之物，夾鏈袋1 包則係被告預備施用第一級毒品
    海洛因、第二級毒品甲基安非他命所用之物，電子磅秤1 台
    則係供被告本件施用第一級毒品海洛因、第二級毒品甲基安
    非他命所用之物，是上開物品均應依刑法第38條第1 項第2
    款宣告沒收之。至其餘扣案物則與被告本件施用毒品之犯罪
    事實無關，爰不予宣告沒收，附此敘明。
據上論斷，應依刑事訴訟法第273 條之1 第1 項、第284 條之1
、第299 條第1 項前段，毒品危害防制條例第10條第1 項、第2
項、第18條第1 項，刑法第11條、第47條第1 項、第38條第1 項
第2 款、第51條第5 款、第9 款，判決如主文。
本案經檢察官王清海到庭執行職務。
中    華    民    國    99    年    11    月    25    日
                  刑事第十庭    法  官  林裕凱
以上正本證明與原本無異。
如不服本判決應於收受判決後10日內向本院提出上訴書狀，並應
敘述具體理由。其未敘述上訴理由者，應於上訴期間屆滿後20日
內向本院補提理由書(均須按他造當事人之人數附繕本)「切勿逕
送上級法院」。
中    華    民    國    99    年    11    月    25    日
                                書記官  黃振祐
附錄所犯法條
毒品危害防制條例第10條
施用第一級毒品者，處 6 月以上 5 年以下有期徒刑。
施用第二級毒品者，處 3 年以下有期徒刑。

司法院資訊處製作；財團法人民間司法改革基金會備份。
